臺灣基隆地方法院刑事判決　　　　　　　95年度訴字第1003號
公　訴　人　臺灣基隆地方法院檢察署檢察官
被　　　告　乙○○
　　　　　　　　　　（現另案於臺灣基隆監獄執行中）
上列被告因違反毒品危害防制條例案件，經檢察官提起公訴（95
年度毒偵字第1986號）及移送併案審理（96年度毒偵字第62號、
第302 號），被告就被訴及移送併辦事實均為有罪之陳述，本院
合議庭裁定由受命法官獨任進行審判，經改依簡式審判程序審理
後判決如下：
    主  文
乙○○施用第一級毒品，累犯，處有期徒刑拾壹月。扣案之第一
級毒品海洛因（淨重零點壹貳公克）併同難以析離之包裝袋壹只
及含有第一級毒品海洛因殘渣之塑膠袋壹只，均沒收銷燬之；又
扣案之注射針筒壹，沒收。
    事  實
一、乙○○前因施用第二級毒品安非他命案件，先後2 次經本院
    裁定送觀察、勒戒後，均認無繼續施用毒品之傾向，由臺灣
    基隆地方法院檢察署檢察官各於民國87年8 月15日及88年2
    月11日，以87年度偵字第3458號及87年度偵字第5115號為不
    起訴處分確定，並先後於87年8 月19日、88年2 月12日執行
    完畢出所。又因施用第二級毒品安非他命案件，經本院裁定
    送強制戒治（89年11月21日執行期滿），並於88年12月18日
    以88年度基簡字第606 號判決，判處有期徒刑5 月確定，於
    91年1 月8 日執行完畢。再因竊盜案件，經本院於93年3 月
    18日以93年度訴字第95號判決，判處有期徒刑1 年確定。復
    因施用第一級毒品海洛因及第二級毒品安非他命案件，再經
    本院裁定送強制戒治（93年1 月9 日因毒品危害防制條例修
    正而報結），並經臺灣高等法院於93年4 月28日以93年度上
    訴字第771 號判決，判處有期徒刑7 月及6 月，應執行有期
    徒刑1 年確定。嗣上開2 案件經臺灣高等法院於93年8 月4
    日以93年度聲字第928 號裁定，合併應執行有期徒刑1 年10
    月確定。又因施用第一級毒品案件，經本院於93年9 月30日
    以93年度訴字第599 號判決，判處有期徒刑10月確定。其入
    監接續執行上開有期徒刑1 年10月、10月後，於95年8 月28
    日假釋出監。嗣其所受假釋之宣告經撤銷，應執行殘刑有期
    徒刑4月5日（現執行中）。
二、詎乙○○猶未戒斷毒癮，復基於反覆持續施用第一級毒品海
    洛因之犯意，自95年10月13日上午10時許起至96年2 月4 日
    上午9 時許止，以將第一級毒品海洛因摻水注入注射針筒，
    再施打血管之方式，平均1 天施用1 次第一級毒品海洛因。
    嗣為警先後於(一)95年10月13日下午4 時30分許，在基隆市○
    ○區○○路15號前，見乙○○行跡可疑，上前盤查而查獲，
    並扣得第一級毒品海洛因1 包（淨重零點12公克）；(二)95年
    11月10日下午5 時許，因乙○○之友人賴奕帆涉嫌違反毒品
    危害防制條例，為基隆市警察局第二分局深澳坑派出所員警
    查獲，並扣得注射針筒1 支，賴奕帆於警詢時供稱該支注射
    針筒係乙○○所有，經警通知乙○○至深澳坑派出所說明時
    ，經徵得乙○○同意後採尿送驗，結果呈可待因及嗎啡之陽
    性反應，始悉上情；(三)96年2 月4 日晚間9 時許，在基隆市
    中正區和平島公園廁所內，經警當場查獲乙○○施用第一級
    毒品海洛因，並扣得其所有供施用第一級毒品海洛因用之注
    射針筒1 支及含有第一級毒品海洛因殘渣之塑膠袋1 只。
三、案經基隆市警察局第二分局移送臺灣基隆地方法院檢察署檢
    察官偵查後起訴及移送併辦。
    理  由
壹、程序事項：
    本件被告乙○○所犯者非為死刑、無期徒刑、最輕本刑為3
    年以上有期徒刑之罪或高等法院管轄第一審案件，其於準備
    程序進行中，先就被訴事實為有罪之陳述，經告知其簡式審
    判程序之旨，並聽取公訴人、被告之意見後，本院業已依刑
    事訴訟法第273 條之1 第1 項之規定，裁定由受命法官獨任
    以簡式審判程序進行本案之審理。
貳、實體事項：
一、上開事實，業據被告於檢察官偵查中及本院審理時坦承在卷
    ，且其為警查獲時所採集之尿液送驗結果，呈可待因及嗎啡
    之陽性反應，有昭信科技顧問股份有限公司濫用藥物尿液檢
    體檢驗報告2 紙附卷可稽，並有第一級毒品海洛因1 包（淨
    重0.12公克）、含有第一級毒品海洛因殘渣之塑膠袋1 只及
    注射針筒1 支扣案可佐，足徵被告之自白與事實相符，可以
    採信。本案事證明確，被告施用第一級毒品之犯行洵堪認定
    ，應依法論科。
二、論罪科刑：
  (一)按毒品危害防制條例係於92年7 月9 日修正公布，自93年1
    月9 日起施行，其中第20條、第23條將施用毒品之刑事處遇
    程序，區分為「初犯」、「五年內再犯」、「五年後再犯」
    。依其立法理由之說明：「初犯」，經觀察、勒戒或強制戒
    治後，應為不起訴處分或不付審理之裁定；經觀察、勒戒或
    強制戒治執行完畢釋放後，「五年內再犯者」，因其再犯率
    甚高，原實施之觀察、勒戒及強制戒治既已無法收其實效，
    爰依法追訴或裁定交付審理。至於經觀察、勒戒或強制戒治
    執行完畢釋放後，「五年後再犯者」，前所實施之觀察、勒
    戒或強制戒治已足以遮斷其施用毒品之毒癮，為其自新及協
    助其斷除毒癮，仍適用「初犯」規定，先經觀察、勒戒或強
    制戒治之程序。從而依修正後之規定，僅限於「初犯」及「
    五年後再犯」二種情形，始應先經觀察、勒戒或強制戒治程
    序。倘被告於5 年內已再犯，經依法追訴處罰，縱其第三次
    （或第三次以上）再度施用毒品之時間，在初犯經觀察、勒
    戒或強制戒治執行完畢釋放五年以後，已不合於「五年後再
    犯」之規定，且因已於「五年內再犯」，顯見其再犯率甚高
    ，原實施觀察、勒戒或強制戒治，已無法收其實效，即應依
    該條例第10條處罰（最高法院95年度台非字第59號、第65號
    判決意旨及最高法院95年第7 次刑事庭會議決議意旨參照）
    。被告有如事實欄所載，於89年11月21日強制戒治執行期滿
    後，又因施用第一級毒品海洛因及第二級毒品安非他命案件
    ，經臺灣高等法院於93年4 月28日以93年上訴字第77 1號判
    決判處有期徒刑7 月及6 月，應執行有期徒刑1 年確定；再
    因施用第一級毒品案件，經本院於93年9 月30日以93年度訴
    字第599 號判決，判處有期徒刑10月確定，有臺灣高等法院
    被告前案紀錄表在卷可稽。被告既曾於「五年內再犯」，且
    經法院判處罪刑確定，竟又自95年10月13日上午10時許起至
    96年2 月4 日上午9 時許止，反覆持續施用第一級毒品海洛
    因，揆諸前揭說明，即非屬毒品危害防制條例第20條第3 項
    所定「五年後再犯」之情形，故檢察官依法逕行起訴本案，
    於法要無不合，合先敘明。
  (二)次按立法者針對特定刑罰規範之構成要件，已預設其本身係
    持續實行之複次行為，具備反覆、延續之行為特徵，故將之
    總括或擬制成一個構成要件之「集合犯」行為，因刑法評價
    上為構成要件之行為單數，應僅成立一罪。查毒品因具有成
    癮性、濫用性，故立法實務首重以刑事處遇方式戒斷行為人
    毒癮，若無法收其實效，始依法追訴處罰，故施用毒品本身
    具備反覆、延續之行為特徵，持續多次施用毒品始為此類犯
    罪之典型或常態，於刑法評價上，施用毒品應僅成立集合犯
    一罪。且自「刑事法若干犯罪行為態樣，本質上原具有反覆
    、延續實行之特徵，立法時既予特別歸類，定為犯罪構成要
    件之行為要素，則行為人基於概括之犯意，在密切接近之一
    定時、地持續實行之複次行為，倘依社會通念，於客觀上認
    為符合一個反覆、延續性之行為觀念者，於刑法評價上，即
    應僅成立一罪。學理上所稱『集合犯』之職業性、營業性或
    收集性等具有重複特質之犯罪均屬之，例如經營、從事業務
    、收集、販賣、製造、散布等行為概念者是（最高法院95年
    度臺上字第1079號判決意旨參照）」，亦可查悉我國終審機
    關採取相同立場。有關行為人多次施用毒品之犯罪，實務前
    均依94年1 月7 日修正、94年2 月2 日修正公布，並於95年
    7 月1 日施行前之刑法第56條連續犯之規定論以一罪，並加
    重其刑，惟因上開連續犯規定業經修正刪除，並自95年7 月
    1 日施行，其中修正理由說明四並以：「至連續犯之規定廢
    除後，對於部分習慣犯，例如竊盜、吸毒等犯罪，是否會因
    適用數罪併罰而使刑罰過重產生不合理之現象一節，在實務
    運用上應可參考德、日等國之經驗，委由學界及實務以補充
    解釋之方式，發展接續犯之概念，對於合乎接續犯或包括的
    一罪之情形，認為構成單一之犯罪，以限縮數罪併罰之範圍
    ，用以解決上述問題」等語，爰基於前述施用毒品構成要件
    之反覆實行特徵，並考量連續犯規定業經刪除之法律實然面
    暨修正刪除之立法理由，認為行為人如基於反覆實行之犯意
    ，在密切接近之一定時、地，持續實行單次或複次之施用毒
    品行為，應僅成立集合犯一罪。
  (三)查海洛因係毒品危害防制條例第2 條第2 項第1 款所定之第
    一級毒品，被告非法施用第一級毒品海洛因之行為，係犯毒
    品危害防制條例第10條第1 項之施用第一級毒品罪。被告因
    施用而持有第一級毒品海洛因之低度行為，應為施用第一級
    毒品之高度行為所吸收，不另論罪。
　(四)又被告先後數次施用第一級毒品海洛因之犯行，時間密切接
    近，顯均係基於反覆持續實行之犯意，為集合犯，應依上開
    (一)之說明均論以一罪。
  (五)檢察官雖僅就被告於95年10月13日上午10時許施用第一級毒
    品海洛因之行為提起公訴，然未起訴部分與起訴部分有如前
    述之集合犯實質上一罪關係，本院依法自得併予審理，附此
    敘明。
  (六)被告前曾受如事實欄所示之有期徒刑執行完畢，有臺灣高等
    法院被告前案紀錄表在卷可按，其於有期徒刑執行完畢後，
    5 年以內故意再犯本件有期徒刑以上之罪，為累犯，應依法
    加重其刑。
  (七)爰審酌被告犯罪之動機、吸食頻率、曾有施用毒品之前科仍
    不知戒除，惟犯罪後坦承犯行，且所犯之施用毒品犯行乃戕
    害自己身心健康，並未危及他人等一切情狀，量處如主文所
    示之刑。
  (八)扣案之白色粉末1 包（淨重0.12公克），含有第一級毒品海
    洛因成分，有法務部調查局95年11月5 日調科壹字第095230
    33170 號鑑定書1 紙在卷可查，另扣案之塑膠袋1 只，含有
    第一級毒品海洛因殘渣，亦據被告供承在卷，且有基隆市警
    察局第二分局偵查隊查獲涉嫌毒品危害防制條例毒品初步鑑
    驗報告單1 紙附卷可稽，爰併同難以析離之分裝袋2 只，均
    依毒品危害防制條例第18條第1 項前段宣告沒收銷燬之。另
    被告供稱扣案之注射針筒1 支係其所有，供施用第一級毒品
    海洛因之用，爰依刑法第38條第1 項第2 款宣告沒收。
據上論斷，應依刑事訴訟法第273條之1第1項、第299條第1 項前
段，毒品危害防制條例第10條第1 項、第18條第1 項前段、第23
條第2 項，刑法第11條、第47條第1 項、第38條第1 項第2 款，
判決如主文。
本案經檢察官甲○○到庭執行職務。
中　　華　　民　　國　　96　　年　　2　　月　　27　　日
                  刑事第二庭法  官      劉桂金
以上正本證明與原本無異。
如不服本判決應於收受本判決後10日內向本院提出上訴書狀，其
未敘述上訴理由者，並得於提起上訴後10日內向本院補提理由書
狀（均須按他造當事人之人數附繕本。）「切勿逕送上級法院」
中　　華　　民　　國　　96　　年　　2　　月　　27　　日
                            書記官     鄧順生
附錄論罪法條：
毒品危害防制條例第10條第1項
施用第一級毒品者，處 6 月以上 5 年以下有期徒刑。
